臺灣嘉義地方法院刑事裁定
110年度撤緩字第89號
聲  請  人  臺灣嘉義地方檢察署檢察官
受  刑  人  許敏琪




上列聲請人因受刑人詐欺案件(臺灣臺北地方法院108年度簡字第
3133號），聲請撤銷緩刑之宣告（110年度執聲字第557號），本
院裁定如下：
    主  文
聲請駁回。
    理  由
一、本件聲請意旨略以：受刑人許敏琪因詐欺案件，經臺灣臺北
    地方法院於民國108年11月15日，以108年度簡字第3133號判
    處拘役40日，緩刑2年，並應於緩刑期內依判決所示之內容
    ，向告訴人廖念祖支付新臺幣（下同）6萬5千元，已於109
    年1月13日確定。然於緩刑期內未依約定賠償，違反刑事訴
    訟法第74條第2項第3款所定負擔情節重大，足認原宣告之緩
    刑難收其預期效果，而有執行刑罰之必要，爰依刑法第75條
    之1第1項第4款之規定，聲請撤銷緩刑之宣告等語。
二、按受緩刑之宣告而有違反第74條第2項第1款至第8款所定負
    擔情節重大，足認原宣告之緩刑難收其預期效果，而有執行
    刑罰之必要者，得撤銷其宣告；緩刑之宣告應撤銷者，由受
    刑人所在地或其最後住所地之地方法院檢察官聲請該法院裁
    定之，刑法第75條之1第1項第4款、刑事訴訟法第476條分別
    定有明文。
三、按所謂被告所在地，係以起訴而案件繫屬於法院時被告所在
    之地而言（最高法院110年度台聲字第238號裁定要旨參照）
    ；至於何謂「住所」，刑事訴訟法雖未有所定義，然按依一
    定之事實，足認以久住之意思，住於一定之地域者，即為設
    定其住所於該地，為民法第20條第1項所明定，是我國民法
    關於住所之設定，必須主觀上有久住一定地域之意思，客觀
    上有住於一定地域之事實，該一定之地域始為住所。而戶籍
    法為戶籍登記之行政管理規定，戶籍地址乃係依戶籍法所為
    登記之事項，戶籍地址並非為認定住所為唯一標準，故不得
    以戶籍登記之處所，一律解為當然之住所（最高法院94年度
    台抗字第611號裁定要旨參照）。
四、經查：
  ㈠受刑人前因詐欺案件，經臺灣臺北地方法院於109年1月13日
    ，以108年度簡字第3133號判決，判處拘役40日，緩刑2年確
    定，並應給付告訴人6萬5千元，給付方式：自109年2月起，
    按月於每月20日前各給付1萬元(最末1期為5千元)，至給付
    完畢為止，如有1期未履行，尚未到期部分視為全部到期等
    情，有上揭判決書、臺灣高等法院被告前案紀錄表各1份附
    卷可稽（見本院110年度撤緩字第89號卷〈下稱本院卷〉第7-1
    0、45頁）。
  ㈡受刑人並未依判決內容賠償告訴人，已據受刑人於本院調查
    時供稱：我有收到判決書，我知道從109年2月起，要在每月
    20日前付告訴人1萬元，最後1期5千元，我之前有匯款還他1
    萬5千元，後來因為疫情的關係沒有收入，所以沒有錢支付
    ，我12月10日可以支付5千元等語（見本院卷第113-114、11
    6頁），並有告訴人110年8月9日之聲請狀1份在卷可參（見
    本院卷第11頁），足見受刑人迄今尚未支付全部損害賠償，
    違反刑事訴訟法第74條第2項第3款所定負擔。
  ㈢受刑人最後住所地之認定：
  ⒈聲請人於110年11月15日，為本件撤銷緩刑宣告之聲請時，受
    刑人戶籍登記地為嘉義縣○○市○○里○○路000巷00號，而受刑
    人係自109年8月17日起，與其父許豐評、母、2個妹妹、1個
    弟弟，全家6人設籍在該址，固有全戶戶籍資料查詢結果1份
    附卷可稽（見本院卷第49-59頁）。
  ⒉惟受刑人於本院調查時供稱：因為新北市○○區○○街00巷00號3
    樓是租屋的，房東不同意讓我們遷戶籍，所以父親才把戶籍
    遷到嘉義縣○○市○○路000巷00號，該地址是叔叔的家，我一
    出生就住北部，這個地址只是戶籍登記地，只有過年的時候
    會回去，平常都不會，我從來沒有在這邊住過。我高職畢業
    ，我唸書及工作都是在臺北，從來沒有在嘉義唸書或工作過
    ，新北市○○區○○路00巷0弄0號3樓，這是我男友的住處，我
    大概已經住了兩年，我有時候才會回去中和地址看父母。我
    前兩個月才找到工作，擔任客服的工作，我9月開始上班，
    地點是在新北市。本件繫屬時我的所在地及最後住所地都是
    在新北市等語（見本院卷第115-116頁），表示並未住在戶
    籍登記地。
  ⒊臺灣臺北地方檢察署通知受刑人應於110年10月15日到場，通
    知交付郵務送達戶籍登記地，於110年10月12日，改送新北
    市○○區○○街00巷00號3樓居所地為送達，因未獲會晤本人亦
    無受領文書之同居人或受僱人，而寄存於新北市政府警察局
    中和分局積穗派出所，有通知、送達證書各1份在卷可憑（
    見本院卷第37、41頁）。
  ⒋本院傳喚受刑人於110年11月30日到庭，受刑人傳票交付郵務
    送達戶籍登記地，於110年11月18日，改送新北市○○區○○街0
    0巷00號3樓，由其父許豐評收受；受刑人傳票交付郵務送達
    新北市○○區○○街00巷00號3樓，於110年11月17日由其父許豐
    評收受，有送達證書2份附卷可考（見本院卷第69、71頁）
    。
  ⒌經本院詢問中華郵政股份有限公司朴子郵局，受刑人戶籍登
    記地之郵件為何改送，承辦人員稱係由許豐鎰申請將其哥哥
    許豐評全家6人之信件，自戶籍登記地改寄新北市○○區○○街0
    0巷00號3樓，經該轄區郵局人員前往查證許豐評等人確實居
    住該址，因此准許受刑人全家6人之郵件改送該址，於110年
    5月4日生效，有郵件改投改寄申請書、本院電話紀錄各1份
    在卷可參（見本院卷第91、103頁）。
  ⒍經本院詢問許豐鎰為何申請郵件改送，其稱受刑人係其哥哥
    許豐評之女兒，受刑人全家人在北部居住，並未住在戶籍登
    記地，因哥哥全家租屋居住在新北市○○區○○街00巷00號3樓
    已2、3年，房東不同意戶籍登記在租屋處，哥哥全家才將戶
    籍登記在其住處。且受刑人自去年開始有法院文書，但家中
    白天無人收受文書，要去派出所領取，又不方便轉交受刑人
    ，所以其向郵局申請郵件改送至租屋處，有本院電話紀錄1
    份附卷可稽（見本院卷第97頁），與受刑人之供述相一致。
  ⒎經本院詢問許豐評實際住居所，其稱全家都未居住在戶籍登
    記地，搬到臺北租屋居住已1、20年，因房東不同意戶籍登
    記在租屋處，才將戶籍登記在許豐鎰住處，有本院電話紀錄
    1份在卷可憑（見本院卷第101頁），核與許豐鎰、受刑人之
    陳述相符。
  ⒏經本院函囑嘉義縣警察局朴子分局朴子派出所之戶籍登記地
    轄區員警，前往受刑人戶籍登記地實地訪查受刑人是否居住
    該址，員警稱該址係許豐鎰居住，受刑人並未居住該址，有
    職務報告1份附卷可參（見本院卷第109頁），可證受刑人並
    未居住在戶籍登記地。
  ⒐綜上所述，受刑人客觀上既未有實際住在戶籍登記地之事實
    ，主觀上亦無住在該址之意思，是其戶籍登記地，無從認定
    為其最後住所地。
  ㈣受刑人所在地之認定：
    觀之卷附上開臺灣臺北地方法院判決（見本院卷第7-10  頁
    ），判決時受刑人之戶籍登記地、居所地均在臺北市萬華區
    ，犯罪地點亦係位在臺北市，且受刑人於本件繫屬時之實際
    居住地、工作地點均在新北市，業經採證認定詳如前述，堪
    信受刑人之社會生活領域範圍係在新北市，亦即受刑人之所
    在地係在新北市，嘉義縣市並非受刑人之所在地。
  ㈤綜上所述，本件查無事證足認受刑人所在地或最後住所地係
    在嘉義縣市，則本院自非受刑人所在地或其最後住所地之地
    方法院，依刑事訴訟法第476條規定，本院並無管轄權，是
    聲請人誤向本院為本件撤銷緩刑宣告之聲請，於法不合，應
    予駁回。
五、依刑事訴訟法第220條，裁定如主文。
中　　華　　民　　國　 110　　年　　11 　　月　　30　日
                  刑事第一庭  法  官  卓春慧
上列正本證明與原本無異。
如不服本裁定，應於裁定送達後5日內向本院提出抗告狀（應附
繕本）。
中　　華　　民　　國　　110 　年　　11　　月　　30　　日
                              書記官  江芳耀